臺灣臺中地方法院刑事裁定
111年度聲字第476號
聲明異議人
即 受刑 人  曾慶明




上列聲明異議人即受刑人因公共危險案件，不服臺灣臺中地方檢
察署檢察官執行之指揮（110年度執字第12149號），聲明異議，
本院裁定如下：
    主    文
聲明異議駁回。
    理    由
一、聲明異議意旨略以：受刑人前因駕駛動力交通工具而吐氣所
    含酒精濃度達每公升0.25毫克以上，經本院以110年度中交
    簡字第1569號判決判處有期徒刑4月，併科罰金新臺幣1萬元
    ，有期徒刑如易科罰金、罰金如易服勞役，均以新臺幣1千
    元折算1日確定，到案執行日檢察官以受刑人5年內3犯酒後
    駕駛案件，如准易科罰金，難收矯正之效，故諭知不准易科
    罰金，然檢察官未審酌受刑人於民國110年10月30日甫接受
    截肢及固定手術，醫囑不宜進行手部勞動工作、宜休養2個
    月，並應持續門診追蹤，受刑人入監服刑，就醫不易，且養
    傷過程痛苦不堪，對傷勢之復原亦有不利，為此請求法院准
    予受刑人易科罰金等語。
二、按受刑人或其法定代理人或配偶以檢察官執行之指揮為不當
    者，得向諭知該裁判之法院聲明異議，刑事訴訟法第484 條
    定有明文。又犯最重本刑為5 年以下有期徒刑以下之刑之罪
    ，而受6 月以下有期徒刑或拘役之宣告者，得以新臺幣（下
    同）1000元、2000元或3000元折算1 日，易科罰金。但易科
    罰金，難收矯正之效或難以維持法秩序者，不在此限，刑法
    第41條第1 項定有明文。故有期徒刑或拘役得易科罰金之案
    件，法院所諭知者，僅係易科罰金時之折算標準而已，至於
    是否准予易科罰金，仍賦予執行檢察官視個案具體情形，依
    前開法律規定而為裁量，亦即執行檢察官得考量受刑人之一
    切主、客觀條件，審酌其如不接受有期徒刑或拘役之執行，
    是否難達科刑之目的、收矯正之成效或維持法秩序等，以作
    為其裁量是否准予易科罰金之憑據，非謂受刑人受6 個月以
    下有期徒刑或拘役之宣告時，執行檢察官即必然應准予易科
    罰金。且上開法條所稱「難收矯正之效」及「難以維持法秩
    序」，均屬不確定法律概念，此乃立法者賦予執行者能依具
    體個案，考量犯罪所造成法秩序等公益之危害大小、施以自
    由刑，避免受刑人再犯之效果高低等因素，據以審酌得否准
    予易科罰金，亦即執行者所為關於自由刑一般預防（維持法
    秩序）與特別預防（有效矯治受刑人使其回歸社會）目的之
    衡平裁量，非謂僅因受刑人個人家庭、生活處遇值得同情即
    應予以准許；另法律賦予執行檢察官此項裁量權，僅在發生
    違法裁量或有裁量瑕疵時，法院始有介入審查之必要，如執
    行檢察官於執行處分時，已具體說明不准易科罰金之理由，
    並未有逾越法律授權、專斷等濫用權力之情事，自不得遽謂
    執行檢察官之執行指揮為不當（最高法院100 年度台抗字第
    646號裁定意旨參照）。從而，法律賦予執行檢察官此項裁
    量權，僅在發生違法裁量或有裁量瑕疵時，法院始有介入審
    查之必要。倘執行檢察官於執行處分時，已具體說明不准易
    科罰金之理由，且未有逾越法律授權、專斷等濫用權力之情
    事，自不得遽謂執行檢察官執行之指揮為不當。
三、經查：
  ㈠受刑人因酒後不能安全駕駛動力交通工具而駕駛之公共危險
    案件，經本院以110 年度中交簡字第1569 號判決判處有期
    徒刑4 月，併科罰金1萬元，並諭知有期徒刑如易科罰金，
    罰金如易服勞役，均以1000元折算1 日確定，經臺灣臺中地
    方檢察署執行檢察官於110年11月8 日以110年度執字第1214
    9 號指揮命令發監執行，現仍在法務部○○○○○○○○○○○執行中
    ，有臺灣高等法院被告前案紀錄表、本院110年度中交簡字
    第1569 號判決書及臺灣臺中地方檢察署檢察官執行指揮書
    附卷可稽。而受刑人於110 年11月8 日經檢察官通知至該署
    報到執行時，雖聲請易科罰金，惟檢察官認「受刑人於106 
    年1月間、109 年5 月間，故意犯不能安全駕駛動力交通工
    具罪，再於110年6月間第3次犯本件不能安全駕駛動力交通
    工具罪，受有期徒刑4月及併科罰金1萬元之宣告，本件及前
    案，均為累犯，本次酒測值雖為0.42毫克，惟其所駕駛之電
    動自行車擦撞被害人所騎乘之機車，致被害人跌倒受傷，受
    刑人已多次犯不能安全駕駛動力交通工具罪，仍不知自我警
    惕戒酒，足徵其為貪杯，絲毫不顧用路人及自己生命及財產
    安全，值此酒駕屢屢見報，並為媒體廣泛報導，且政府亦大
    力宣導酒後不得駕車，以維護用路人及自己生命及財產安全
    ，避免釀成不幸事故，造成個人及無辜用路人家庭破碎之際
    ，受刑人還執意以身試法，顯見受刑人有不知自我反省及法
    意識薄弱之情形，受刑人雖主張有其個人健康及家庭因素，
    固然值得同情，惟基於保護用路人及受刑人生命財產安全之
    考量，認為如不發監執行所宣告之刑，難以收矯正之效，應
    發監執行，其所聲請易科罰金，不予准許」並經主任檢察官
    批示核可執行，是執行檢察官已考量受刑人之犯罪情節，若
    准予易科罰金，實難期能達有效矯治受刑人使其回歸社會之
    目的，亦難以維持法秩序，而為否准易科罰金之處分，有該
    署110 年11月8 日110 年度執字第12149 號執法股點名單、
    執行筆錄、受刑人聲請易科罰金陳述意見書及檢察官執行指
    揮書（甲）各1 份附卷足參，足認檢察官已具體敘明本諸職
    權不准受刑人易科罰金聲請之理由。
  ㈡嗣受刑人之子於110年12月21日檢附受刑人之診斷證明書，並
    敘明受刑人甫因接受截肢手術，須休養及持續門診等情，並
    聲請准以易科罰金，然檢察官審酌後，認「聲請狀所載事由
    ，固值同情斟酌，惟依審核後認受刑人分別於106 年1月、1
    09 年5 月間，故意犯不能安全駕駛致交通危險罪，均受有
    期徒刑之宣告，惟仍不知悔改，5年內再於110年6月間第3次
    犯本案，並與他人騎乘之重型機車發生擦撞，受有期徒刑之
    宣告，且本案及前案均為累犯，基於保護用路人及受刑人生
    命及財產安全之考量，如不發監執行所宣告之刑，難以收矯
    正之效及難以維持法秩序」，因而不准易科罰金之聲請，有
    刑事聲請易科罰金狀暨檢附戶籍謄本、診斷證明書及臺灣臺
    中地方檢察署11年1月5日中檢謀法110執聲他4099字第11190
    00236號函存卷可憑，益見聲請意旨所稱受刑人因接受截肢
    及固定手術，醫囑不宜進行手部勞動工作、宜休養2個月，
    並應持續門診追蹤等情，業經檢察官審酌，且評估後仍認，
    如不發監執行所宣告之刑，難以收矯正之效及難以維持法秩
    序，聲請意旨稱檢察官未審酌上揭健康因素等情，容與客觀
    事實不符。
　㈢法院諭知之易科罰金折算標準，與執行檢察官於執行時是否
    准許易科罰金，乃屬二事，非謂經判決確定之罪刑有易科罰
    金之諭知，執行檢察官即一概准許易科罰金，已如前述。而
    應否准許易科罰金，應由執行檢察官就如准予受刑人易科罰
    金，有無難收矯正之效，或難以維持法秩序之情況查明認定
    並指揮執行之。本院審酌受刑人前於104年間曾因酒後不能
    安全駕駛動力交通工具而駕駛之公共危險案件，經臺灣苗栗
    地方檢察署檢察官以104年度速偵字第1411號為緩起訴處分
    確定，然不知警惕，復於106 年、109 年間曾因酒後不能安
    全駕駛動力交通工具而駕駛之公共危險案件，經本院先後判
    處有期徒刑確定，有臺灣高等法院被告前案紀錄表1 份在卷
    足憑，而飲酒後對於人之反應、控制及注意能力將造成一定
    程度之抑制作用，若飲酒後仍恣意駕駛動力交通工具行駛於
    道路上，對於一般往來之其他用路人或飲酒者自身之生命、
    身體或財產等法益均具有高度危險性，而社會上酒後駕車肇
    事之事件更為大眾所關注及撻伐，廣播、電視、平面媒體等
    亦均擴大報導，且對類此之公共危險行為，迭經政府三令五
    申、加強勸導、取締並數次經歷修法提高刑責，以杜絕此類
    風氣及維護用路人之安全，受刑人既已有3 次相同之公共危
    險前科，對於上情自難謂不知，詎受刑人再為本件犯行，且
    吐氣中酒精濃度高達每公升0.42毫克，並肇致車禍發生，足
    徵受刑人完全罔顧其他用路人之安全，且視政府長期宣導不
    要酒後駕車之政令及法律於無物，更見受刑人顯未因之先前
    緩起訴、刑之宣告及執行而有所警惕，則執行檢察官具體審
    核上情，行使其裁量權，認本件再准予易科罰金，將難收矯
    治之效，諭知發監執行，核尚無違反刑法第41條第1 項但書
    之規定，且執行檢察官既已具體審酌受刑人前案紀錄、犯罪
    情狀等主、客觀條件，認如不使入監執行難以收矯治之效，
    此乃執行檢察官本其法律所賦與指揮刑罰執行職權之行使，
    對具體個案所為之判斷，尚難謂有何逾越法律授權、專斷等
    濫用權力之情事。從而，執行檢察官認本件受刑人若不發監
    執行難收矯正之效及難維持法秩序，駁回受刑人易科罰金之
    聲請，難遽認其執行指揮有何違法或不當之處。
　㈣至聲明異議意旨雖稱受刑人因截肢手術而有上開健康狀況云
    云，惟聲明異議此部分所指，均與刑法第41條第1 項但書所
    規定應考量受刑人是否有「易科罰金，難收矯正之效或難以
    維持法秩序者」等情無涉，換言之，該情並非檢察官審酌得
    否易科罰金所必然應考量之因素。又「受刑人入監時，應行
    健康檢查，受刑人不得拒絕；有下列情形之一者，應拒絕收
    監：一、有客觀事實足認其身心狀況欠缺辨識能力，致不能
    處理自己事務。二、現罹患疾病，因執行而不能保其生命。
    三、懷胎五月以上，或生產未滿二月。四、罹患法定傳染病
    ，因執行有引起群聚感染之虞。五、衰老、身心障礙，不能
    於監獄自理生活。」監獄行刑法第13條第1項定有明文，是
    受刑人於入監時，會進行健康檢查，如有符合前揭情況，監
    獄亦會拒絕收監，本件受刑人經檢察官發監執行後，已通過
    監所之健康檢查，並未發現有何因執行而有喪生之虞等拒收
    事由，自難認檢察官本件執行指揮有何違法或不當可言。
  ㈤綜上所述，本院綜觀全卷並審酌上情，認本件執行檢察官於
    指揮執行時，已充分審查、考量受刑人應入監執行，以收其
    矯正之效，俾維持法秩序等節後，始不予准許易科罰金，此
    一不准易科罰金之指揮執行命令，當無違反平等原則及比例
    原則，且屬法律授權檢察官所行使之合義務性裁量，並符外
    部界限及內部界限之拘束，乃本其法律所賦與指揮刑罰執行
    職權之行使，對具體個案所為之判斷，自難謂有何逾越法律
    授權或專斷等濫用權力之情事。此外，復查無檢察官上開裁
    量權之行使有何瑕疵之情事，聲明異議人徒執前詞聲明異議
    ，指摘檢察官執行指揮不當，並無理由，應予駁回。
據上論斷，應依刑事訴訟法第486條，裁定如主文。
中　　華　　民　　國　　111 　年　　2 　　月　　11　　日
                  刑事第十六庭  法  官  江彥儀
上正本證明與原本無異。
如不服本裁定，應於送達後五日內，向本院提出抗告狀。
                                書記官  曾靖文
中　　華　　民　　國　　111 　年　　2 　　月　　11　　日